【裁判字號】    91,易,2985
【裁判日期】    920227
【裁判案由】    偽造文書
【裁判全文】
臺灣臺中地方法院刑事判決                        九十一年度易字第二九八五號
    公  訴  人  臺灣臺中地方法院檢察署檢察官
    被      告  甲○○
右列被告因偽造文書案件，經檢察官提起公訴（九十一年度偵字第一八五一五號），
及移
決如左：
    主  文
甲○○連續偽造署押，足以生損害於公眾及他人，累犯，處有期徒刑陸月，如易科罰
金，以佰元折算壹日。如附表所示之物均沒收。
    事  實
一、甲○○前曾有妨害兵役、偽造文書等前科，於民國八十四年四月六日，因違反麻
    醉藥品管理條例、槍砲彈藥刀械管制條例、竊盜等案件，經臺灣桃園地方法院判
    處有期徒刑一年四月（吸用麻藥五月、槍砲八月、竊盜五月，定執行刑一年四月
    ）確定，並於八十七年六月七日執行完畢（因係另與軍法判決之軍法逃亡罪合併
    定應執行刑三年六月，並由軍方執行完畢），猶不知警惕，於九十一年四月一日
    凌晨四時二十五分，在苗栗縣苗栗市○○街與金鳳街口，因乘坐於車牌號碼ＧＬ
    －九四一五號自用小客車（該車係林隆幸所失竊）之駕駛座上，為警查獲，因甲
    ○○當時正因違反毒品危害防制條例案件遭通緝中，為恐其通緝犯身分曝光遭逮
    捕，而於其遭警盤查之際，竟未告知執勤員警其真實之身分，復向承辦之警員胡
    盛榮謊報其兄陳錦瑞之姓名、年籍等資料應訊，以圖倖免遭警逮捕，並基於偽造
    署押之概括犯意，連續：（一）、於當日上午五時十五分及三十分，接續在苗栗
    縣警察局苗栗分局，接續在逮捕通知書、家屬通知書及偵訊（調查）筆錄上假冒
    其兄「陳錦瑞」名義應訊而為署名八次、捺指印四十六次（逮捕通知書「收受人
    簽章」欄內偽造「陳錦瑞」之簽名，該通知為一式二份，以複寫製作，二份收受
    人簽章欄下均各有陳錦瑞之簽名及指印各一枚；家屬通知「收受人簽章」欄內，
    偽造陳錦瑞之指印，該通知係一式二份，以複寫製作，二份收受人簽章欄下均有
    陳錦瑞之指印各一枚，共計指印二枚；偵訊（調查）筆錄偵查人員告知受訊問人
    欄內簽名欄下、筆錄末訊問人欄下偽造陳錦瑞簽名各一枚、另在簽名上所捺指印
    及筆錄內錯字更正處與筆錄騎縫處捺指印共計十四枚，該筆錄係一式三份，以複
    寫製作）；（二）、復於同日下午四時五分許，在臺灣苗栗地方法院檢察署臨時
    偵查庭檢察官訊問時，接續在訊問筆錄末受訊人欄處、限制住居具結書上具結人
    即被告欄處，假冒陳錦瑞之名而偽造陳錦瑞之署名各一次及指印一枚（係捺在臺
    灣苗栗地方法院檢察署限制住居具結書具結人即被告欄下）。均足以生損害於陳
    錦瑞及檢察機關、警察機關對於犯罪偵查之正確性。嗣經警將甲○○之指紋送請
    內政部警政署刑事警察局鑑定核對身分後，始查悉上情。
二、案經臺中市警察局第四分局報請臺灣臺中地方法院檢察署檢察官偵查起訴及臺灣
    苗栗地方法院檢察署檢察官就同一案件移送本院併案審理。
    理  由
一、右揭事實，業據被告甲○○於警、偵訊中及本院審理時均坦承不諱，核與證人即
    執勤警員胡盛榮於本院審理時到庭所結證之情節相符，並有苗栗縣警察局苗栗分
    局逮捕通知書、家屬通知書、偵訊（調查）筆錄（均正本）各一份、臺灣苗栗地
    方法院檢察署訊問筆錄、限制住居具結書（均影本）各一份等附卷可證，足認被
    告之自白與事實相符，堪予採信。又經本院於審理中質之被告亦供稱：「（問：
    與陳錦瑞何關係？）他是我哥哥。他不知情，也沒有同意我使用他的名字、年籍
    資料。」、「我因為怕被抓，所以才偽造署押。陳錦瑞並不知情。」等語，是被
    告未經陳錦瑞之授權，係無權使用陳錦瑞之署押，至為灼然，且被告在未經陳錦
    瑞同意下偽冒其名應訊，致使陳錦瑞因而受有刑事案件之起訴、審判之危險，自
    足以生損害於陳錦瑞本人及檢察機關、警察機關對於犯罪偵查之正確性，本件事
    證明確，被告犯行均洵堪認定。
二、按刑法第二百十七條第一項之「署押」，乃指於紙張或物體上簽署之姓名，或其
    他符號，其作用在表示其承認所簽署之文書效力，若以捺指紋以代替簽名者，則
    偽造指紋亦屬偽造署押。次按警訊筆錄及調查筆錄，均係警察機關及檢察機關於
    偵查中主動所為，性質上係屬公務員依法製作之公文書，且犯罪嫌疑人或被告就
    其姓名、身分及犯罪事實，本無據實陳述之義務，其陳述是否屬實，應由警察機
    關及檢察機關本於職權加以調查，是在警訊及偵訊中冒用他人姓名，並不構成刑
    法第二百十四條之使公務員登載不實罪，行為人單純在警訊筆錄上偽造他人署押
    ，應僅係構成刑法上之偽造署押罪。再按司法警察所作之逮捕通知書、家屬通知
    書及檢察官對被告所為限制住居處分時所製作之限制住居具結書，並非公務員職
    務上製作之文書，依其通知及限制住居處分之性質而論，在該通知及處分到達被
    告時即生效力，並不以製作文書並由被告簽名為要件，縱使司法警察或檢察官製
    作上開通知書或具結書交由被告後收回存證，其用意亦僅使司法警察或檢察官得
    以證明確已依法通知被告或其處分已到達被告而已，尚不得逕認上開文書係被告
    所製作之私文書。若被告配合該管公務員為證明自己已依法執行職務之要求，而
    偽簽名或捺指印於其上時，亦僅構成刑法上之偽造署押罪（最高法院九十一年度
    臺非字第九九號判決意旨參照）。又本件被告於警察機關及檢察機關訊問時，未
    經陳錦瑞之授權而冒用陳錦瑞之名義應訊，並偽造陳錦瑞之簽名及指印，均係偽
    造署押之行為，自足以生損害於陳錦瑞及檢察機關、警察機關對於犯罪偵查之正
    確性。故核被告所為，係犯刑法第二百十七條第一項之偽造署押罪。又被告在苗
    栗縣警察局苗栗分局之逮捕通知「收受人簽章」欄內、及在偵訊（調查）筆錄偵
    查人員告知受訊問人欄內簽名欄下、筆錄末訊問人欄內偽造「陳錦瑞」署名之行
    為，因係複寫，故一次簽名即分別有二、三枚署名，另被告在警訊中之同一查獲
    時段，接續多次冒用陳錦瑞名義在在苗栗縣警察局苗栗分局逮捕通知書、家屬通
    知書及偵訊（調查）筆錄上偽造署押之行為，以及在偵查中之同一查獲時段，接
    續多次冒用陳錦瑞名義在臺灣苗栗地方地方法院檢察署訊問筆錄及限制住居具結
    書上偽造署押之行為，均係利用同一機會，在同一時段就同一犯罪構成事實，各
    本於單一犯意接續進行，以實現一犯罪構成要件之單一行為，各均屬接續犯，均
    應以一偽造署押罪論處；另其於警訊中及偵查中先後各為偽造署押之犯行，時間
    緊接、犯罪構成要件相同，顯係基於概括之犯意而反覆為之，為連續犯，應依刑
    法第五十六條規定論以一罪，並依法加重其刑（公訴人認僅係接續犯，尚有未洽
    ，最高法院九十一年度臺非字第九九號判決意旨參照）。末查被告前曾於八十四
    年四月六日，因違反麻醉藥品管理條例、槍砲彈藥刀械管制條例、竊盜等案件，
    經臺灣桃園地方法院判處有期徒刑一年四月（吸用麻藥五月、槍砲八月、竊盜五
    月，定執行刑一年四月）確定，並於八十七年六月七日執行完畢（因係另與軍法
    判決之軍法逃亡罪合併定應執行刑三年六月，並由軍方執行完畢），有臺灣臺中
    地方法院檢察署刑案資料查註紀錄表及臺灣高等法院被告全國前案紀錄表各一份
    在卷可憑，其於五年以內再犯本件有期徒刑以上之罪，為累犯，應依刑法第四十
    七條之規定遞予加重其刑。爰審酌被告之平日素行、犯罪之動機、目的僅為掩飾
    其遭通緝之身分，竟冒用其兄之名義應訊，有失兄弟情誼，且造成偵查機關偵辦
    案件之困擾、所生危害之程度及犯罪後坦承犯行態度尚屬良好等一切情狀，量處
    如主文所示之刑，並諭知易科罰金之折算標準，以資懲儆。
三、如附表編號一、二、三、四、五所偽造「陳錦瑞」之署押及指印，均應依刑法第
    二百十九條之規定為沒收之宣告。至苗栗縣警察局苗栗分局偵訊（調查）筆錄上
    被訊問人姓名欄內、通知親友、通知本人姓名欄內所簽之陳錦瑞，臺灣苗栗地方
    法院檢察署限制住居具結書被告姓名欄內、報告被告姓名欄內所簽之陳錦瑞，均
    係由承辦警員或法警所簽寫，且警員或法警簽寫其用意僅在識別案件當事人為何
    人，既非表示被告本人簽名之意思，尚不生偽造署押之問題，此部分自不得依刑
    法第二百十九條之規定宣告沒收之（最高法院七十年台上字第二四八０號判例意
    旨參照），附此敘明。
據上論斷，應依刑事訴訟法第二百九十九條第一項前段，刑法第五十六條、第二百十
七條第一項、第二百十九條、第四十七條、第四十一條第一項前段，罰金罰鍰提高標
準條例第二條，判決如主文。
本案經檢察官洪志明到庭執行職務。
中      華      民      國      九十二      年    二    月    二十七    日
                                  臺灣臺中地方法院刑事第六庭
                                      法  官  許  旭  聖
右正本證明與原本無異。
如不服本判決，應於判決送達後十日內向本院提出上訴狀（須附繕本），上訴於
臺灣高等法院臺中分院。
                                      書記官
中      華      民      國      九十二      年    二    月    二十七    日
附錄本案論罪科刑法條全文：
刑法第二百十七條第一項：
偽造印章、印文或署押，足以生損害於公眾或他人者，處三年以下有期徒刑。
附    表：
編號：
一、苗栗縣警察局苗栗分局逮捕通知「收受人簽章」欄內，偽簽「陳錦瑞」之署押二
    枚及指印二枚（該通知為一式二份，以複寫製作，一份附於偵卷內、另一份現在
    上開分局內存查，均為正本，每份上有署押一枚及指印一枚，共計署押二枚及指
    印二枚），均應依刑法第二百十九條規定宣告沒收。
二、苗栗縣警察局苗栗分局家屬通知「收受人簽章」欄內，偽造「陳錦瑞」之指印二
    枚（該通知為一式二份，以複寫製作，一份附於偵卷內、另一份現在上開分局內
    存查，均為正本，每份上有指印一枚，共計指印二枚），均應依刑法第二百十九
    條規定宣告沒收。
三、苗栗縣警察局苗栗分局之偵訊（調查）筆錄內，偵查人員告知受訊問人欄內簽名
    欄下、筆錄末訊問人欄上偽造陳錦瑞署押二枚、另在簽名上所捺指印及筆錄內錯
    字更正處與筆錄騎縫處所捺指印十四枚（該筆錄係一式三份，以複寫製作，一份
    附於偵卷內、二份現在上開分局內存查，均為正本，每份上有署押二枚及指印十
    四枚，共計署押六枚及指印四十二枚），均應依刑法第二百十九條規定宣告沒收
    。
四、臺灣苗栗地方法院檢察署九十一年四月一日訊問筆錄末受訊人欄內，偽簽「陳錦
    瑞」署押一枚，應依刑法第二百十九條規定宣告沒收。
五、臺灣苗栗地方法院檢察署限制住居具結書「具結人即被告」欄內，偽簽「陳錦瑞
    」之署押一枚及指印一枚，均應依刑法第二百十九條規定宣告沒收。


司法院資訊處製作；財團法人民間司法改革基金會備份。
